【裁判字號】    99,易,1807
【裁判日期】    990809
【裁判案由】    妨害自由
【裁判全文】
臺灣板橋地方法院刑事判決              99年度易字第1807號
聲  請  人  臺灣板橋地方法院檢察署檢察官
被      告  乙○○
選任辯護人  廖大鵬律師
上列被告因公共危險案件，經檢察官聲請以簡易判決處刑（98年
度調偵字第431 號），本院認不得以簡易判決處刑，改行通常審
判程序，判決如下：
    主  文
乙○○無罪。
    理  由
一、聲請簡易判決處刑意旨略以：被告乙○○與告訴人甲○○係
    鄰居關係，被告為施作其位於臺北縣鶯歌鎮○○○街86號住
    處頂樓之牆壁防漏工程，竟基於侵入他人住宅之犯意，於民
    國97年10月18日8 時許，趁告訴人離開渠位於臺北縣鶯歌鎮
    ○○○街84號住處之際，未經告訴人同意，即以吊車將不知
    情之工人二名及工程材料懸吊至告訴人住處之有圍牆環繞之
    屋頂，施作其上址住處之牆壁防漏工程，以此方式無故侵入
    告訴人上址住處。嗣告訴人察看其住處之監視錄影器攝錄畫
    面後，報警處理而查悉上情。
二、證據能力：
    按被告以外之人（包括證人、鑑定人、告訴人、被害人及共
    同被告等）於審判外之陳述雖不符刑事訴訟法第159 條之1
    至之4 等4 條之規定，而經當事人於審判程序同意作為證據
    ，法院審酌該言詞陳述或書面陳述作成時之情況，認為適當
    者，亦得為證據；當事人、代理人或辯護人於法院調查證據
    時，知有刑事訴訟法第159 條第1 項不得為證據之情形，而
    未於言詞辯論終結前聲明異議者，視為有前項之同意，同法
    第159 條之5 定有明文。查本院以下所援引之證據資料，雖
    有部分屬於傳聞證據，然檢察官、被告及辯護人於本院準備
    期日對於下列經本院調查之證據方法，均表示對證據能力不
    爭執，復於審判期日就前揭證據方法於言詞辯論終結前，均
    亦未就所調查之證據主張有刑事訴訟法第159 條第1 項不得
    為證據之情形，本院審酌上開證據亦無非法取供等不法情形
    ，而認均有證據能力。
三、按犯罪事實應依證據認定之，無證據不得認定其犯罪事實。
    又不能證明被告犯罪者，應諭知無罪之判決，刑事訴訟法第
    154條第2項、第301條第1項分別定有明文。次按事實之認定
    ，應憑證據，如未能發現相當證據，或證據不足以證明，自
    不能以推測或擬制之方法，為裁判基礎，最高法院40年台上
    字第86號判例意旨可資參照。又認定犯罪事實所憑之證據，
    雖不以直接證據為限，間接證據亦包括在內，然無論直接證
    據或間接證據，其為訴訟上之證明，須於通常一般之人均不
    致有所懷疑，而得確信其為真實之程度者，始得據為有罪之
    認定，倘其證明尚未達到此一程度，而有合理之懷疑存在而
    無從使事實審法院得有罪之確信時，即應由法院為諭知被告
    無罪之判決，最高法院76年台上字第4986號判例亦足參照。
    再按刑法第306 條第1 項侵入住宅罪係以「無故」侵入為構
    成要件，而所謂「無故」係指無正當理由而言，而行為人侵
    入他人住宅之事由否正當，非僅以法律明文者為限，若在習
    慣或道義上所許可，而具有社會相當性者，亦不能認為係無
    故，換言之，如有正當理由縱使未經許可進入，亦不構成犯
    罪。
四、公訴人認被告乙○○涉犯前揭罪嫌，無非以(一)被告乙○○警
    詢及偵查中之供述。(二)告訴人甲○○於警詢及偵查中之指訴
    。(三)監視錄影器攝錄畫面翻拍照片2 張等，資為論據。訊據
    被告固坦認於97年10月18日8 時許，僱用吊車將不知情之工
    人及工程材料懸吊至告訴人住處屋頂前方平台，施作其住處
    之牆壁防漏工程，惟堅決否認有何侵入住宅犯行，辯稱: 伊
    住處頂樓牆壁有滲水情形，為修繕該牆壁始雇請工人於告訴
    人住處屋頂前方平台修繕，伊並非無故侵入他人住宅等語。
    經查:
 (一)被告乙○○與告訴人甲○○分別居住於臺北縣鶯歌鎮○○○
   街84 號、臺北縣鶯歌鎮○○○街86號，渠等係鄰居。97年10
   月18日上午8 時許，被告未經告訴人同意，即僱請吊車將不
   知情之工人，及工程材料懸吊至告訴人住處屋頂前方平台後
   ，施作被告頂樓牆壁防漏工程等情，業據被告坦認屬實，核
   與證人即甲○○證述情節相符，並有監視錄影器攝錄畫面翻
   拍照片21張在卷可稽，此部分事實固堪認定。
 (二)查97年10月18日上午8 時許，被告為施作其住處頂樓牆壁防
   漏工程，雇請吊車將2 個工人懸吊上告訴人住處頂樓；於當
   日下午2 、3 時告訴人回到家中時，工人已經施工完畢，告
   訴人門鎖沒有被破壞，屋內沒有遭翻動之痕跡；被告施作這
   個工程，如果不暫時借用告訴人住處頂樓平台，沒有其他方
   式可以施工，因為該處住戶每一家都蓋很滿，一定要借用告
   訴人住處過去；被告所僱工人施工部份，係照片所示沒有塗
   上油漆部份等語，已據證人即告訴人甲○○證述明確（見偵
   卷第22頁、見本院卷二第40頁、第41頁反面），佐以卷附施
   工牆壁照片，被告所僱工人施工之面積，約占該面牆之三分
   之二，有施工牆壁照片1 張可參（見本院卷二第46頁），施
   工規模非大，且被告供承: 其住處頂樓牆壁未整修前，牆壁
   大約3 、4 坪都沒有抹水泥，下大雨時，伊4 樓房間地上會
   因雨水漏進而積水等語（見本院卷一第44頁反面），顯見被
   告住處頂樓之房間，已因該牆壁未施作防漏工程，導致房間
   內部潮濕、積水，而施作該工程除使用告訴人頂樓平台外，
   並無他法得以為之，且被告所僱工人當日施工時間自上午8
   時許起，迄同日下午2 、3 時前即行結束，歷時非久，是被
   告僱用工人於告訴人頂樓前方平台施工，難認為習慣及道義
   上所不許，而已具有社會相當性，自無從逕認被告係無正當
   理由進入他人住宅。
 (三)再者，刑法第306 條之罪，其所保護法益乃個人的住屋權，
   住屋權係指個人居住場所的私密性與寧靜有不受其他無權者
   侵入的權利，其目的在維護個人之隱私權，亦即人對其私密
   之活動或者活動所在之空間範圍，擁有不受他人干擾之自由
   。而本件證人即告訴人甲○○證稱: 伊住處頂樓並沒有蓋滿
   ，頂樓建築物為佛堂，房間沒有人住，照片1 、2 所示銀色
   鋁門即為進入佛堂之門，平日皆有上鎖，伊每日前往頂樓拜
   拜、澆花、收及晾衣服，該處沒有人居住，97年10月18日被
   告僱用工人於頂樓施工時，伊並不在家，於當日下午2 、3
   時伊回到家中時，工人已經施工完畢，工人事後有幫忙打掃
   頂樓等語（見本院卷二第38頁至第41頁），佐以被告所僱用
   工人於工程施作完畢後，以掃帚清掃告訴人住處屋頂，並搬
   移花盆放置回原來置放地點等情，有監視錄影畫面翻拍照片
   可稽（見本院卷二第49、50頁），足徵告訴人甲○○住處頂
   樓係作為佛堂、種花及晾衣服使用，並非告訴人生活起居之
   主要場所，而施工當時告訴人並未在家中，及被告所僱用工
   人於施作完成後，確實為清掃等將該處回復原狀措施等情觀
   之，告訴人甲○○居住場所之私密性及安寧是否因之遭受干
   擾，實屬有疑。
 (四)又檢察官所舉之被告乙○○之供述、監視錄影器攝錄畫面翻
   拍照片，僅得以證明被告於上揭時間、地點僱用工人於告訴
   人住處頂樓修繕其牆壁之客觀狀態，惟被告於上揭時間、地
   點施作修繕工程，係有正當理由進入告訴人住處頂樓，且對
   於告訴人居住安寧及隱私並未肇生危害，業經本院敘明如前
   ，自無從執上開證據，逕認被告已該當無故侵入住宅犯行。
五、據上所陳，本件依調查所得證據尚不足以證明被告確有無故
    侵入住宅之犯行，此外復查無其他積極證據足資證明被告有
    何公訴人所指犯行，揆諸首開說明，因不能證明被告犯罪，
    自應為其無罪之諭知。
據上論斷，依刑事訴訟法第452 條、第301 條第1 項，判決如主
文。
本案經檢察官陳怡親到庭執行職務。
中    華    民    國    99    年    8     月    9     日
                  刑事第二十三庭    法  官  黃繼瑜
上列正本證明與原本無異。
如不服本判決，應於判決送達後10日內敘明上訴理由，向本院提
出上訴狀 (應附繕本) ，上訴於臺灣高等法院。其未敘述上訴理
由者，應於上訴期間屆滿後20日內向本院補提理由書「切勿逕送
上級法院」。
                                    書記官  藍淑芬
中    華    民    國    99    年    8    月     10    日

司法院資訊處製作；財團法人民間司法改革基金會備份。
